【裁判字號】    97,交聲,146
【裁判日期】    970714
【裁判案由】    聲明異議
【裁判全文】
臺灣嘉義地方法院交通事件裁定         97年度交聲字第146號
原處分機關  交通部公路總局嘉義區監理所嘉義市監理站
異  議  人
即受處分人  乙○○
上列受處分人因違反道路交通管理處罰條例案件，對於交通部公
路總局嘉義區監理所嘉義市監理站於中華民國97年4月30日所為
之處分（原處分案號：嘉監義裁字第裁76-L00000000號），聲明
異議，本院裁定如下：
    主  文
原處分撤銷。
乙○○不罰。
    理  由
一、按行政官署對於人民有所處罰，必須確實證明其違法之事實
    ，倘不能確實證明違法事實之存在，其處罰即不能認為合法
    ，此最高行政法院89年判字第1767號判決意旨可供參照。
二、原處分意旨略以：本件異議人乙○○騎乘所有車牌號碼CX9-
    858號機車，於民國97年4月6日零時30分許行經蘭潭大壩前
    ，適逢嘉義市政府警察局第二分局員警聯合執行勤務盤查發
    現異議人有將上開機車拆除消音器製造噪音之違規行為，因
    而依法舉發。嗣異議人於舉發通知單所載應到案日期前向原
    處分機關提出申訴，經原處分機關調查後，仍認受處分人違
    規明確，乃依道路交通管理處罰條例第四十三條第一項第三
    款、第六十三條第一項第三款，違反道路交通管理事件統一
    裁罰基準及處理細則，及違反道路交通管理事件統一裁罰基
    準表等規定，於97年4月30日裁處異議人罰鍰新臺幣6000元
    ，並記違規點數3點。
三、上開違規事實，業經異議人於本院調查時堅詞否認，並辯稱
    其並未拆除消音器，消音器放在排氣管隔板中間，必須破壞
    排氣管檢視始能判定，員警空言指摘係屬無據等語。經查，
    證人即舉發員警甲○○於本院調查時證實舉發當時係由另名
    員警以長桿伸入排氣管內，並判定排氣管內消音器已遭拆除
    等情，有本院調查筆錄及職務報告為證，惟經本院詢問證人
    此種檢驗判定之合理根據時，其並無法為合理之說明，僅泛
    稱判定依據係因該機車引擎聲很大之故，可認本件並無法確
    實證明異議人有拆除消音器之行為，再核道路交通管理處罰
    條例第四十三條第一項第三款係處罰「汽車駕駛人，駕駛汽
    車拆除消音器，或以其他方式造成噪音」，而「噪音」與否
    原屬不確定法律概念，應以聲響在客觀上一般人無法忍受始
    足當之，此應經科學上之判斷，絕非徒憑取締人員主觀感受
    即可率爾判定，而證人甲○○於本院調查時自承當時並未攜
    帶任何測量分貝儀器，故於罰單上註明「責令檢驗」之保留
    文字等語，準此，已難遽認異議人有造成噪音之違規，況經
    本院檢視本件舉發通知單，其上雖有此項註記，惟記載之語
    意不清，復衡以證人甲○○自承當時並未將檢驗一事告知異
    議人等情，本件逕以舉發難認允當。
四、綜上所述，本件並無證據可認異議人確有裁決書所示之違規
    事實，原處分機關未予詳查裁罰異議人，尚有未洽，本件異
    議為有理由，原裁決處分應予撤銷，並諭知異議人不罰。
據上論斷，依道路交通案件處理辦法第20條前段，裁定如主文。
中    華    民    國    97    年     7    月    14    日
                    交通法庭   法  官    陳正昇
上列正本證明與原本無異。
如不服本裁定，應於裁定送達後5日內向本院提出抗告狀（應附
繕本）。
中    華    民    國    97    年     7    月    14    日
                               書記官    侯麗茹


司法院資訊處製作；財團法人民間司法改革基金會備份。
